【裁判字號】    96,簡上,417
【裁判日期】    970808
【裁判案由】    給付貨款
【裁判全文】
臺灣臺北地方法院民事判決             96年度簡上字第417號
上  訴  人  諾貝達精品磁磚股份有限公司
                        4樓
法定代理人  丁○○
訴訟代理人  戊○○
            乙○○
被  上訴人  中河營造有限公司
法定代理人  甲○○
訴訟代理人  姜志俊律師
上列當事人間請求給付貨款事件，上訴人對於中華民國96年6月2
7日本院新店簡易庭95年度店簡字第2763號第一審判決提起上訴
，本院於97年7月25日言詞辯論終結，判決如下：
    主    文
上訴駁回。
第二審訴訟費用由上訴人負擔。
    事實及理由
一、上訴人起訴主張：
（一）被上訴人於民國95年7月間與伊簽訂訂購物料合約（下稱
      系爭合約），約定被上訴人向伊購買外牆施釉岩面磚乙批
      ，貨品編號為「＃4528S」，每片單價新台幣（下同）20
      元。伊依照被上訴人之訂貨通知於95年8月1日委請訴外人
      張瑞芳企業股份有限公司（下稱張瑞芳公司）將貨品全數
      交付至被上訴人位於宜蘭縣五結鄉○○○路○段56號之工
      地現場，並由現場人員簽收。按每片單價20元計算，伊共
      已交付806件即20,150片，計貨款（含稅）為42萬3,150元
      ，爰依系爭合約之買賣關係，請求被上訴人給付貨款及其
      法定遲延利息等語。
（二）被上訴人雖抗辯其向伊購買之磁磚係與其之前於90年5月1
       6日向伊訂購而鋪設於「敦品大廈」外牆之磁磚（下稱「
      敦品大廈外牆磁磚」）相同，伊所交付貨品與「敦品大廈
      外牆磁磚」明顯不合，有重大瑕疵云云。惟查，被上訴人
      當初向伊採購外牆施釉岩面磚，其所提出之色塊，經伊告
      知已無生產且無該產品得以出售，伊並提供由張瑞芳公司
      製作之永久產品磁磚系列樣品版所展示之磁磚予被上訴人
      選擇，經被上訴人負責人甲○○當場予以比對，其認為外
      牆磚之顏色較接近張瑞芳公司所生產之編號「4528」之顏
      色，外牆磚之岩面紋路較接近張瑞芳公司所生產之編號「
      4510」之岩面紋路，故雙方約定以「4528S」做為產品標
      的之編號，即雙方所約定之外牆磚顏色部分以張瑞芳公司
      生產之永久產品磁磚系列樣品版編號「4528」為準據，岩
      面紋路部分以編號「4510」為準據，以「4528」作為編號
      係因磁磚主要以顏色作為編號之要件，而「S」係作為與
      原編號之區隔，此為雙方所合意，非如被上訴人所稱兩造
      約定所購買磁磚係與「敦品大廈外牆磁磚」相同，因「敦
      品大廈外牆磁磚」顏色非屬於張瑞芳公司所生產之編號「
      4528」之顏色，倘雙方係約定以該顏色為準，應會以不同
      於該樣品版所示之編號作為依據，否則會造成張瑞芳公司
      在生產時之錯亂。伊依系爭合約交付貨品，並無被上訴人
      所稱之瑕疵存在，被上訴人所提出「敦品大廈外牆磁磚」
      並非兩造約定之買賣標的，自不得以之作為驗收準據，被
      上訴人既已收受貨品，自應依約支付貨款。
二、被上訴人則以：
（一）上訴人交付予伊之磁磚，因不符合系爭合約約定之品質、
      紋路、色澤等效用，而有重大瑕疵（詳如下述），業經伊
      於95年9月1日以木柵郵局第289號存證信函通知上訴人解
      除系爭合約，上訴人依系爭合約訴請伊給付貨款，自屬無
      據。
（二）伊為施作「祜益酒廠新建工程」，於95年7月間與上訴人
      會商，伊向上訴人訂購之磁磚，係與之前向上訴人訂購「
      敦品大廈外牆磁磚」相同，伊並當場將「樣品磁磚」一片
      交付上訴人經理戊○○收執，作為燒製交貨之試燒品樣本
      ，上訴人依照伊所提出樣品磁磚之顏色及紋路，將之編號
      為「#4528S 」。因上訴人告以伊交付之「樣品磁磚」與
      其所提出之張瑞芳公司所生產「永久磁磚系列」編號「45
      28」顏色及「4510」紋路所結合者相同，伊初信其言，且
      已交付樣品磁磚，故未要求再記載「同於敦品大廈外牆磁
      磚」等類此文字，惟為確保相同起見，故雙方於系爭合約
      訂購通則增訂第12條約定上訴人須將訂購之磁磚先行試燒
      ，經伊確認後再行量產交貨。又按外牆磁磚之正當產銷程
      序如下：1、賣方送樣、買方選樣訂規格、試樣並交付訂
      購樣品；2、簽訂購料合約；3、賣方試燒樣品；4、賣方
      將試燒樣品送交買方確認（不滿意退件，重新再試燒）；
      5、賣方根據買方確認之磁磚，排定窯燒，正式量產；6
      、交貨；7、買方驗收；8、驗收合格，給付貨款，此乃磁
      磚業界共通之產銷慣例。詎上訴人收受伊交付之「樣品磁
      磚」後，並未試燒，亦未將「試燒品」送交伊確認，即擅
      行排窯、量產、交貨，而其送交之磁磚與伊所訂購之「敦
      品大廈外牆磁磚」明顯不合，非系爭合約約定之編號「#
      45 28」磁磚，此業經證人陳有志、丙○○、潘明良證述
      明確。上訴人所交付之磁磚不符系爭合約約定效用，且屬
      重大瑕疵。
（三）上訴人主張系爭編號「4528S」磁磚，係以張瑞芳公司生
      產之磁磚樣品編號「4528」之顏色及「4510」之紋路為混
      合而成，此有經伊之法定代理人甲○○所確認等語，為甲○○所否認，且甲○○稱：「上訴人交來的貨色差很多，
      所以不能使用」、「我們要買的就是以前向上訴人所買的
      敦品磁磚，而且也在契約中約定」、「敦品磁磚當時在台
      灣還是有在燒，並非全台都沒有在燒，只是上訴人下訂單
      生產的廠商沒有再作。我們後來也是買敦品磁磚蓋好了」
      等語，足見上訴人未依債務本旨交貨，係可歸責於上訴人
      之事由而給付不能；且所交貨物有重大瑕疵，不能達到契
      約使用目的，經伊多次通知上訴人補正未果，方以存證信
      函通知上訴人解除契約，自屬正當有據。
（四）上訴人聲請訊問之證人即張瑞芳公司業務經理己○○證稱
      ：我沒有參與兩造間洽談買賣契約，我不知道買賣的標的
      物、磁磚的樣品，我只是接受上訴人下給我的要燒得磁磚
      訂單等語。足見其證詞，無法證明上訴人主張之事實。又
      上開證人作證時提出「永久磁磚」樣品，並稱：屬於板岩
      面的磁磚編號有)4506、4506、4507、4508、4509、4510
      、4515、4516、4517、4525、4526、4527、4535、4536、
      4537、4551、4552、4553、4538、4539、4540，並無「45
      28S」之編號等語，益見其所稱「原來編號只有4528」係
      屬實在，至於其所稱「如果客戶要求要板岩面，就加上S
      變成編號4528S」一節，則與事實不符。再上開證人證稱
      ：燒好系爭磁磚，在出貨前並沒有送給被上訴人看過，因
      為我不認識被上訴人等語，顯見上訴人違反系爭合約購料
      通則第12條應先試燒之約定，即其所交磁磚，於試燒後未
      經伊確認。
（五）伊解約後多次要求上訴人將貨取回，惟上訴人迄今未取回
      ，致伊因工期延誤及僱吊車將之搬離工地移置他處，計發
      生損害62萬5,000元，依民法第260條規定，解除權之行使
      ，不妨礙損害賠償之請求，伊亦可因上訴人違約所致損害
      而向之請求，是縱認伊之前並無解約，伊以上開損害賠償
      請求金額主張抵銷等語為辯。
三、原審為上訴人敗訴之判決，上訴人提起上訴，聲明：
（一）原判決廢棄。
（二）被上訴人應給付上訴人42萬3,150元，及自起訴狀繕本送
      達翌日（即95年11月15日）起至清償日止，按年息5％計
      算之利息。
    被上訴人則聲明：上訴駁回。
四、兩造不爭執之事實：
（一）兩造於95年7月間簽訂系爭合約，約定被上訴人向上訴人
      購買編號「#4528S」之外牆施釉岩面磚乙批（見原審卷第
      4-8頁，系爭合約）。
（二）上訴人依照被上訴人之訂貨通知，於95年8月1日委請張瑞
      芳公司將貨品全數交付至被上訴人位於宜蘭縣五結鄉○○○路○段56號之工地現場，並由現場人員簽收（見原審卷
      第9頁，銷售對帳明細表）。
（三）被上訴人未給付上訴人貨款42萬3,150元。
（四）被上訴人以上訴人交付之磁磚，因不符合系爭合約約定之
      品質、紋路、色澤等效用，而有重大瑕疵為由，於95年9
      月1日以木柵郵局第289號存證信函通知上訴人解除契約（
      見原審卷第34頁，存證信函）。
五、兩造之爭點及論述：
    上訴人主張兩造間於95年7月簽訂系爭合約，被上訴人向其
    購買編號「#4528S」之外牆施釉岩面磚乙批，其已約交貨，
    被上訴人拒不給付貨款，爰依系爭合約之買賣關係，請求被
    上訴人給付貨款等語，為被上訴人所否認，並以前詞置辯。
    經查：
（一）按當事人主張有利於己之事實者，就其事實有舉證之責任
      ，民事訴訟法第277條前段定有明文。上訴人主張被上訴
      人向其購買編號「#4528S」之磁磚乙批，該編號「4528S
      」磁磚係以張瑞芳公司生產之磁磚樣品編號「4528」之顏
      色及編號「4510」之紋路為混合而成之磁磚等語，為被上
      訴人所否認，自應由上訴人就其主張負舉證之責任。經查
      上訴人就其主張，固據提出張瑞芳公司生產之磁磚樣品編
      號「4528」、「4510」之磁磚，及聲請訊問證人即張瑞芳
      公司業務經理己○○為其論據。惟查，張瑞芳公司生產之
      編號「4528」、「4510」磁磚樣品，僅能證明該公司有生
      產該編號磁磚，並不能證明兩造間約定之「4528S」磁磚
      係以張瑞芳公司生產之磁磚樣品編號「4528」之顏色及編
      號「4510」之紋路為混合而成之磁磚之事實。又證人己○○證稱：我沒有參與兩造間洽談買賣契約，我不知道兩造
      間買賣的標的物、磁磚的樣品，我只是接受上訴人下給我
      的要燒得磁磚訂單等語（見本院卷第36頁背面），其證詞
      亦無從證明兩造間約定之「4528S」磁磚係以張瑞芳公司
      生產之磁磚樣品編號「4528」之顏色及編號「4510」之紋
      路為混合而成之磁磚之事實。上訴人既無法舉證證明兩造
      間約定之「4528S」磁磚係以張瑞芳公司生產之磁磚樣品
      編號「4528」之顏色及編號「4510」之紋路為混合而成之
      磁磚之事實，其主張自不可採。反觀，被上訴人抗辯其為
      施作「祜益酒廠新建工程」，於95年7月間向上訴人訂購
      之磁磚，與之前其向上訴人訂購「敦品大廈外牆磁磚」相
      同，其並當場將「樣品磁磚」一片交付上訴人經理戊○○
      收執，作為燒製交貨之試燒品樣本，上訴人並依照其所提
      出樣品磁磚之顏色及紋路，將之編號為「4528S」，而因
      上訴人告以「敦品大廈外牆磁磚」已停產，其為確保相同
      起見，雙方乃於系爭合約訂購通則增訂第12條約定上訴人
      須將訂購之磁磚先行試燒，經其確認後再行量產交貨等語
      ，核與證人陳有志、潘明良、丙○○證述情節相符（見原
      審卷55-57頁），再參以上訴人自承被上訴人欲向其訂購
      與「敦品大廈外牆磁磚」相同之磁磚，其告以該磁磚業已
      停產等語（見本院卷第37頁背面），及系爭合約訂購通則
      增訂手寫第12條記載「外牆為試燒品...... 」等字，被
      上訴人所辯，應屬可信。倘被上訴人向上訴人訂購之磁磚
      ，兩造已約明係採張瑞芳公司生產之磁磚樣品編號「4528
      」之顏色及編號「4510」之紋路為混合而成之磁磚，標的
      既明，衡情應無須另行增訂要求上訴人先行試燒經被上訴
      人確認之理。至上訴人另主張被上訴人若要求提供試燒品
      ，依約其應提出三成定金云云，為被上訴人所否認，上訴
      人就此未舉證以實其說，要無可取。
（二）次按所謂物之瑕疵，係指存在於物之缺點而言，凡依通常
      交易觀念，或依當事人之約定，認為物應具備之價值、效
      用或品質而不具備者，即為物有瑕疵。物之出賣人，對於
      買受人應擔保其物依民法第373條之規定危險移轉於買受
      人時，無滅失或減少其價值之瑕疵，亦無滅失或減少其通
      常效用，或契約預定效用之瑕疵，同法第354條第1項前段
      定有明文；又民法第359條前段規定，買賣因物有瑕疵，
      而出賣人依前5條之規定，應負擔保之責者，買受人得解
      除其契約，或請求減少其價金。如前所述，被上訴人向上
      訴人訂購之編號「#4528S」之磁磚乙批，係與「敦品大廈
      外牆磁磚」相同，且雙方約明上訴人須將訂購之磁磚先行
      試燒經被上訴人確認後再行量產。則上訴人自應依約先行
      試燒經被上訴人確認後再行量產，且交付之磁磚應具有與
      「敦品大廈外牆磁磚」相同之效用、品質。惟查上訴人並
      未先行試燒經被上訴人確認，即行量產交貨等情，為上訴
      人所是認，並經證人己○○證稱屬實（見本院卷第37頁）
      ，且上訴人所交付之磁磚，明顯與「敦品大廈外牆磁磚」
      之品質、紋路、色澤不同，有被上訴人所提出之該兩磁磚
      樣品對照可稽（見原審第40頁，證物袋），此亦為上訴人
      所不爭執。足見上訴人未依債之本旨履行，並所為之給付
      有重大瑕疵，上訴人應負民法第354條瑕疵擔保責任，則
      被上訴人主張依民法第359條規定，表示解除契約，自屬
      有據。系爭合約既經被上訴人合法解除而不存在，則上訴
      人依系爭合約之買賣關係請求被上訴人給付貨款，即屬無
      據，不應准許。
六、綜上所述，上訴人依兩造間系爭合約之買賣關係，請求被上
    訴人給付42萬3,150元，及自起訴狀繕本送達翌日（即95年
    11月15日）起至清償日止，按年息5％計算之利息，為無理
    由，不應准許。原審為上訴人敗訴之判決，並無不合。上訴
    意旨指摘原判決不當，求予廢棄改判，為無理由，應予駁回
    。
七、本件為判決基礎之事證已臻明確，兩造所為之其他主張、陳
    述並所提之證據，經審酌後，認均與本件之結論無礙，不再
    一一論述，併予敘明。
八、據上論結，本件上訴為無理由，依民事訴訟法第436條之1第
    3項、第449條第1項、第78條，判決如主文。
中    華    民    國    97    年    8     月    8     日
                 民事第六庭    審判長法  官  張競文
                                     法  官  許純芳
                                     法  官  曾部倫
以上正本係照原本作成。
本判決不得上訴。
中    華    民    國    97    年    8     月    11    日
                                    書記官  謝梅琴


司法院資訊處製作；財團法人民間司法改革基金會備份。
